臺灣臺中地方法院刑事判決　　　　　　　　　　　　九十一年度訴緝字第二八四號
　　公　訴　人　臺灣臺中地方法院檢察署檢察官
　　被　　　告　乙○○
右列被告因偽造文書等案件，經檢察官提起公訴（八十八年度偵字第一九０三一號）
，本院判決如左：
    主  文
乙○○行使偽造私文書，足以生損害於他人，處有期徒刑捌月；如附表所示支票背面
上偽造之「張雅惠」署押共貳枚，均沒收。
被訴竊盜部分，免訴。
    事      實
一、乙○○前已曾有多次竊盜前科，復猶不知警惕，竟於民國八十八年三月初某日，
    在台中市○○路一九三巷二二號建國市場旁，竊取如附表所示之支票二紙（竊盜
    部分，應為免訴判決，容後論敘）後，為換得現金花用，而另行基於行使偽造私
    文書、詐欺取財之犯意，於同年月十五日下午某時許，在其位於台中市○○路一
    二八號五樓之十一之住處，向丙○○訛稱其為張雅惠，因亟需用款，欲以其母親
    所簽發如附表所示之支票二紙向丙○○調借新台幣（下同）二十萬元之現金等語
    後，便於如附表所示之支票背面上簽寫「張雅惠」之署押共二枚，以偽造該支票
    背書之私文書，並旋即將該支票二紙同時交予丙○○以為行使，致丙○○因此陷
    於錯誤，而如數交付上開款項，足以生損害於張雅惠及丙○○。嗣丙○○於八十
    八年六月十四日，至台中市三信商業銀行進化分行提示如附表所示之支票，而因
    業經甲○○辦理掛失止付均遭退票後，始循線查悉上情。
二、案經台中市警察局第三分局報請台灣台中地方法院檢察署檢察官偵查起訴。
    理      由
甲、有罪部分：
一、訊據被告乙○○固對其曾對外自稱為張雅惠，並於如附表所示之支票背面簽寫「
    張雅惠」之署押、地址及電話之記載等事實供承不諱，核與被害人丙○○於警局
    、偵查及本院審理中指陳情節相符，並有如附表所示之支票附卷足參；惟仍矢口
    否認其有何行使偽造私文書及詐欺取財之犯行，辯稱：其未持上開支票向丙○○
    謊稱上情而借款，其僅曾在酒店消費時，因店內人員向其陳稱新開幕不用錢，但
    要簽寫姓名等資料讓老闆看，以表示有客人來過，其始因酒醉，而在燈光昏暗下
    簽寫上開資料，然不知究在何文件上簽寫云云。經查：
（一）被告雖曾陳稱其根本不認識丙○○，亦未曾向丙○○調借上開款項，丙○○與
      其非親非故，不可能借與上開款項等情；然而，被告不僅於本院審理中改稱其
      見過丙○○幾次，但是不熟，當天至該店消費就知道無須付款，因為他們說酒
      店是新開幕不用錢，要其簽寫姓名等資料給老闆看，表示有客人來過，其遂因
      喝多而簽寫上開資料，其因假釋付保護管束須至台中報到，每次都會到該店消
      費等語，並於偵查中供稱其認識丙○○，都叫他張經理，支票上之背書係其在
      星期五餐廳消費時，男公關趁其酒醉時，拿帳單讓其簽寫，不知為何會這樣等
      情，且於本院審理中復陳稱「我是去一名張姓經理開設之舞廳消費，因稱係新
      開幕，一切消費免費，後來我又去消費時，他跟我說沒錢沒關係，簽一下名就
      好，當時燈光昏暗，我便簽下『張雅惠』，因我跟他們不熟，不想讓他們知道
      我的真實姓名」等語，足見被告就其是否認識丙○○，以及其當日至該舞廳消
      費是否須付款等情，前後所為之供述不一，顯有矯飾卸責之情，已屬可疑。再
      者，被告雖辯稱其係於酒醉且燈光昏暗之情況下，在不知何種文件上簽寫「張
      雅惠」之署押等資料云云；然查，如附表所示支票背面上「張雅惠」之簽名、
      地址及電話等資料，不僅均係按支票背面上地址欄及電話欄之順序書寫，且字
      跡端正工整，復核與被告於本院審理中當庭書寫之字跡無異，有如附表所示之
      支票及被告當庭書寫之資料在卷可參，益見被告辯稱上情，顯與常理有違，無
      足採信。
（二）另查，被告確曾向丙○○謊陳上開支票係其母親所簽發，且因長期均以張雅惠
      名義自居，遂於如附表所示支票上簽寫「張雅惠」之署押而為背書，並向丙○○調借現金二十萬元，致丙○○因誤信上情而如數交付上開款項，其後該支票
      均遭退票等情，業據被害人丙○○迭次於警局、偵查及本院審理中指述甚詳，
      並有證人即曾貸與丙○○部分款項之張丞廷於本院調查中結證陳稱在卷，且有
      如附表所示之支票、退票理由單及口卡片附卷足參，則被告辯稱其未曾以如附
      表所示之支票向丙○○調借上開現金云云，顯係事後狡辯之詞，委無足取。綜
      上，被告確曾於如附表所示之支票上偽造「張雅惠」之署押而為背書，且繼之
      持向丙○○行使以調取現金二十萬元，其後該支票均經失主辦理掛失止付而遭
      退票等情，應堪認定，被告確有上開行使偽造私文書及詐欺取財之行為甚明。
      本件事證已臻明確，被告上開犯行，均堪予認定。
二、按偽造支票背書，在票據法上係表示對支票擔保付款責任之意思，為法律規定之
    文書，並非依習慣表示一定用意之證明，故應成立刑法第二百十條之偽造私文書
    罪；又支票上之背書，係發票後之另一票據行為，上訴人在其偽造之支票背面，
    偽造某甲署押為背書並達行使之程度，自足以生損害於某甲，顯屬另一行使偽造
    私文書之行為，此有最高法院六十四年度第四次刑庭庭推會議記錄及最高法院五
    十九年台上字第二五八八號判例可資參照。被告於如附表所示之支票背面上簽寫
    「張雅惠」之署押共二枚，以偽造該支票背書之私文書，並旋即將該支票二紙同
    時交予丙○○而行使該二紙偽造之私文書，致丙○○因此陷於錯誤而交付二十萬
    元，自足以生損害於張雅惠及丙○○。核被告乙○○所為，係犯刑法第二百十六
    條、第二百十條之行使偽造私文書罪及第三百三十九條第一項之詐欺取財罪。被
    告於如附表所示之支票背面上偽造「張雅惠」之署押共二枚後，用以偽造該支票
    背書之私文書，繼之持向丙○○以為行使，其偽造署押之行為，係其偽造私文書
    之階段行為，不另論罪；又其偽造私文書之低度行為，應為行使偽造私文書之高
    度行為所吸收，亦不另論罪。公訴人認被告持偽造如附表所示之支票向丙○○調
    現以為行使，應依刑法第二百十條之偽造私文書罪處斷，尚未有洽，惟起訴事實
    相同，爰依法變更起訴法條。公訴人對被告行使偽造支票背書之私文書部分，於
    起訴書中雖漏載刑法第二百十六條之法條，惟已於起訴事實欄內明確載明該犯罪
    事實，本院自應予以審理，附此敘明。被告所犯上開行使偽造私文書罪及詐欺取
    財罪二罪間，有方法、結果之牽連關係，應從一重之行使偽造私文書罪處斷。另
    公訴人雖認被告竊取上開支票之行為，與其行使偽造私文書之行為，有方法、結
    果之牽連關係，應從一重處斷云云，然被告既否認其乃為行使偽造上開支票背書
    之私文書，而有上開竊盜行為等情，且復無證據足認被告竊取上開支票時，其目
    的即為持向他人詐取現金花用，從而，被告應係竊取上開支票後，始另行起意，
    持向丙○○調借現金，並於支票背面上偽造「張雅惠」之署押，亦即本件尚無足
    認定被告所為竊取支票之行為與其行使偽造私文書部分之事實，有牽連犯之裁判
    上一罪關係，公訴人上開所指，自有未洽，附此敘明。爰審酌被告素行不佳、其
    犯罪所生危害非輕，又犯罪後猶矯飾犯行，顯然不知悔悟之態度等一切情狀，量
    處如主文所示之刑。公訴人雖具體求處被告有期徒刑三年六月，惟本院審酌上開
    一切情狀，認以上開量刑為適當，公訴人上開求刑，顯然過重，併予敘明。被告
    於如附表所示支票背面上偽造「張雅惠」署押共二枚，均係偽造之署押，應依刑
    法第二百十九條之規定宣告沒收。
乙、免訴部分：
一、公訴意旨另以：被告基於為自己不法所有之意圖，於其假釋付保護管束期間即八
    十八年三月初某日，在台中市○○路一九三巷二二號建國市場旁，趁甲○○不注
    意之際，竊取甲○○所有票面金額、發票人及發票日等均已填載完成如附表所示
    之支票二紙。因認被告另涉有刑法第三百二十條第一項之竊盜罪嫌。
二、惟按案件曾經判決確定者，應諭知免訴之判決，刑事訴訟法第三百零二條第一款
    定有明文；又訴訟上所謂一事不再理之原則，關於實質上一罪或裁判上一罪，亦
    均有其適用，最高法院六十年台非字第七七號著有判例。經查：
（一）被告雖辯稱其未於上開時、地竊取如附表所示之支票云云；然上開支票確係被
害人甲○○於上開時、地遭竊，其後因辦理掛失止付均已退票等情，業據被害
      人甲○○於警局及偵查中指述詳實，並有如附表所示之支票、退票理由單、遺
      失票據申報書、台中市票據交換所函及掛失止付票據提示人資料查報表附卷足
      證，而被告確曾持如附表所示之支票向被害人丙○○調借現金等情，復如上述
      ，則被告向丙○○調現時所持之上開支票，確均係被害人甲○○於上開時、地
      失竊之物等情，自堪予認定，而被告辯稱其並未竊取上開支票云云，實無足採
      信。至被告又辯稱其另因竊盜案件，經台灣高等法院判處有期徒刑二年，並於
      刑之執行前，入勞動場所強制工作三年，自不可能為上開竊盜行為云云；然被
      告曾於被害人甲○○失竊之上開支票上背書，並持向他人調借現金等情，既如
      前述，而被告自始均未曾供陳上開支票從何而來，足見上開支票應係被告因案
      假釋後，於上開時、地，見有機可趁所竊取者無訛。
（二）次查，被告曾基於意圖為自己不法所有之常業犯意，自八十八年三月下旬某日
      起至八十八年八月中旬止，連續多次在台中市○○路夜市及台中市北屯市場等
      人多擁擠之處，徒手扒竊被害人之皮包等財物，而經台灣桃園地方法院於八十
      九年四月十九日以八十八年度訴字第一五八八號判處有期徒刑三年四月，於刑
      之執行前，入勞動場所強制工作三年，且為台灣高等法院於八十九年八月八日
      以八十九年度上訴字第二０五九號撤銷原判決，判處有期徒刑二年，並於刑之
      執行前，入勞動場所強制工作三年確定，有刑事資料查註紀錄表、台灣高等法
      院被告全國前案紀錄表、台灣桃園地方法院及台灣高等法院上開判決附卷可稽
      。而查，本件被告所為上開竊盜犯行，既係於八十八年三月初某日，在同屬人
      多擁擠之建國市場，以徒手方式竊取被害人甲○○皮包內之支票，其犯罪手段
      與上開業經判決部分之事實相類，又犯罪時間緊接，復觸犯構成要件相同之罪
      名，是顯係出於概括犯意為之，而有連續犯之裁判上一罪關係。揆諸首開說明
      ，本件被告所為上開竊盜部分，自應為免訴判決之諭知。
據上論斷，應依刑事訴訟法第二百九十九條第一項前段、第三百條、第三百零二條第
一款，刑法第二百十六條、第二百十條、第三百三十九條第一項、第五十五條、第二
百十九條，罰金罰鍰提高標準條例第一條前段，判決如主文。
中      華      民      國      九十一      年      六    月二十一    日
                                台灣台中地方法院刑事第二庭
                                        法  官  許  惠  瑜
右正本證明與原本無異。
如不服本判決，應於判決送達後十日內向本院提出上訴狀，上訴於臺灣高等法院臺中
分院（須附繕本）。
                                        書記官
中    華    民      國      九十一      年      六      月    二十四    日
附表：
付款人均為臺灣銀行健行分行，帳號均為037262號，發票人均為衛乙機械工業股份
有限公司、負責人甲○○。
支票號碼    發票日    面額（新台幣） 背面「張雅惠」之署押
AＺ0000000   00.04.00  000000元       一枚
AＺ0000000   00.05.00  00000元        一枚
附錄條文：
刑法第三百三十九條第一項：意圖為自己或第三人不法之所有，以詐術使人將本人或
第三人之物交付者，處五年以下有期徒刑、拘役或科或併科一千元以下罰金。
刑法第二百十條
偽造、變造私文書，足以生損害於公眾或他人者，處五年以下有期徒刑。
刑法第二百十六條
行使第二百十條至第二百十五條之文書者，依偽造、變造文書或登載不實事項或使登
載不實事項之規定處斷。
